【裁判字號】    90,上更(一),12
【裁判日期】    900327
【裁判案由】    給付買賣價金
【裁判全文】
臺灣高等法院民事判決  九十年度上更(一)字第一二號
      上  訴  人  家國實業股份有限公司
      法定代理人  李碧珍
      法定代理人  吳志宏
右當事人間請求給付買賣價金事件，上訴人對於中華民國八十七年九月二十二日臺灣
臺北地方法院八十七年度訴字第二三一二號第一審判決提起上訴，經判決後，由最高
法院發回更審，本院判決如左：
    主    文
上訴駁回。
第二審訴訟費用由上訴人負擔。
    事    實
甲、上訴人方面：
一、聲明：求為判決：(一)原判決廢棄。(二)被上訴人在第一審之訴及假執行之聲請均駁
    回。
二、陳述：除與原判決及本院前審判決記載相同部分，予以引用外，並補稱：
（一）本件有關國外客戶之百分之二十付款，乃係以貨物為無瑕疵為前提，即以上訴
      人所交付貨物之品質為前提，而此乃屬無法確定之將來事實，故國外客戶是否
      給付百分之二十貨款，亦屬不確定之事實；此與以將來必發生之確定事實，僅
      日期不明確「不確定期限」有所不同。故兩造間約定「剩餘百分之二十俟客戶
      付款後」再為開支票給付貨款，即屬付款條件之約定，而非期限。
（二）縱認前開約定係屬期限之約定，然該付款期限亦因被上訴人所交付之貨物有出
      油之瑕疵而迄未屆至，並非上訴人以任何不正當行為所致。
三、證據：除援用原審及本院前審之立證方法外，並補提出信用狀為證。
乙、被上訴人方面：
一、聲明：求為判決：上訴駁回。
二、陳述：除與原判決及本院前審判決記載相同部分，予以引用外，並補稱：
（一）本件被上訴人所屬人員施金印於上訴人所傳真之採購中第六條第二行末已載明
      ：「出貨後約三○天兌現」之清償期限，並回傳予上訴人，且經上訴人所承諾
      ，被上訴人乃立即履行出貨義務，是被上訴人既已將上訴人原要約：「剩餘二
      ○％待客戶付款後，開支票支付予賣方」加以限制或變更而成為新要約，並經
      上訴人承諾，故兩造顯已同意應在出貨後三十天內上訴人應將貨款兌現，而本
      件上訴人確於清償期限屆至後，仍未支付尾款，自應負債務不履行責任。
（二）上訴人雖抗辯系爭貨物有瑕疵，惟始終不能舉證以實其說，其所辯自不足取。
三、證據：援用原審及本院前審之立證方法。
    理    由
一、本件被上訴人起訴主張：上訴人向其採購音樂存錢筒及貼紙，仍欠被上訴人音樂
    存錢筒貨款美金七萬三千八百五十元七角及貼紙貨款新台幣三十一萬六千九百七
    十五元未付，依系爭存錢筒採購單第六條付款條件第二行後面所附加「出貨後約
    三十天兌現」之約定，本件出貨早已逾三十天，上訴人猶以該存錢筒有出油之瑕
    疵，國外客戶拒未付款為由拒付等情，爰依買賣契約之約定，求為命上訴人如數
    給付及加付法定遲延利息之判決。
    上訴人則以：系爭存錢筒有出油之瑕疵，造成國外客戶無法以該存錢筒置入奶粉
    罐中作為贈品出售，而拒付尾款，故伊亦不能給付尾款予被上訴人。且被上訴人
    在該存錢筒採購單第六條付款條件第二行後面擅自附加「出貨後約三十天兌現」
    文字，並未取得伊同意，故本件仍應按原先記載之「剩餘20%待客戶付款後，再
    開票支付予賣方」約定付款，即須俟客戶付款後，伊始須給付尾款予被上訴人云
    云，資為抗辯。
二、經查被上訴人主張上訴人有向伊訂購音樂存錢筒及貼紙，仍欠伊音樂存錢筒貨款
    美金七萬三千八百五十元七角及貼紙貨款新台幣三十一萬六千九百七十五元未付
    之事實，業據其提出採購單為證（見原審卷第八頁及第四○頁），且為上訴人所
    不爭執，自堪信為真實。又被上訴人另主張伊已依約交付前開貨物等語，雖為上
    訴人所否認，並抗辯：被上訴人所交付之貨物有出油之瑕疵云云。但查上訴人所
    提出之國外客戶傳真函（見原審卷第四六頁至第四九頁、第五一頁至第五二頁及
    第五七頁至第八○頁），為私文書，既為被上訴人所否認為真正，而上訴人復不
    能舉證證明其為真正，已難憑信。況縱認前開傳真函為真正，然經核其內容，充
    其量亦僅能據為證明該國外客戶有以傳真函通知上訴人系爭貨物有出油並已經其
    清潔完畢之情形，尚難憑以證明系爭貨物確有該傳真函所指之瑕疵，而上訴人復
    自認系爭貨物業經國外客戶隨同奶粉產品贈送予消費者，已不在其持有中（見本
    院卷第五九頁），上訴人自無從加以證實。至上訴人所提出之被上訴人及下游廠
    商傳真函（見原審卷第五十頁至第五一頁及第五三頁），經核均僅係在說明如有
    出油，應如何去除油污及出油之原因，並非承認系爭貨物有出油瑕疵，亦難據為
    有利於上訴人之認定。而證人即被上訴人公司承辦人員施金印雖在本院前審到場
    證述：「出油只有第一批」（見本院上字卷第一○○頁背面），惟查該第一批貨
    物業經國外客戶退回，由被上訴人清潔後再度運送交付國外客戶受領完畢，亦經
    上訴人自認在卷（見本院上字卷第二七頁背面），故上訴人自難再執此抗辯被上
    訴人交付之系爭貨物有瑕疵。至證人即馬來西亞商人胡漢雖於本院前審到場證稱
    ：被上訴人所交付之貨物有出油之瑕疵云云，惟該證人自承係自國外客戶聽聞而
    來，並非親自在國外檢驗貨物得知（見本院上字卷第八○頁），既係傳聞而來，
    亦難據為有利於上訴人之認定。足見上訴人所為系爭貨物有瑕疵之抗辯，殊不足
    取。
三、上訴人另抗辯：兩造間關於尾款之給付，係約定以俟國外客戶給付百分之二十尾
    款後始為之，而本件國外客戶已拒絕給付尾款，故伊尚不須給付尾款予被上訴人
    云云。惟為被上訴人所否認，並主張前開約定僅係履行期限之約定，但因國外客
    戶付款與否及其時間並無法確定，兩造間乃另合意，以出貨後約三○天為確定之
    履行付款期限等語。經查兩造間就存錢筒及貼紙貨物部分給付尾款之約定，形式
    上雖以二份契約記載之（見原審卷第八頁及第四○頁），惟查貼紙係因被上訴人
    之技術無法在存錢筒上明顯表示國外客戶指定之商標名稱「ANCHORMILK」，故乃
    折衷改為外貼商標貼紙（見本院上字卷第二六頁背面之上訴人書狀之陳述），此
    由其採購日期係在存錢筒採購單之八十六年八月二十七日之後即八十六年九月十
    八日可證。故貼紙乃係附隨上訴人原採購之存錢筒而為使用，兩者有極為緊密之
    關連性，是其付款期限之約定自應沿用存錢筒之採購單之約定，而兩造對貼紙之
    清償期與存錢筒之清償期係一致，亦不爭執，故關於上訴人給付貼紙尾款之時間
    ，自應與其給付存錢筒尾款之時間相同。次查兩造關於貨物尾款給付時間，雖於
    採用傳真函方式之採購單上以印刷體打字字體明載：「剩餘二○%待客戶付款後
    ，再開票支付予賣方」，惟於該段文字後，另有以手寫註記：「（出貨後約三○
    天兌現）」（見原審卷第三○頁），則應認手寫註記文字係經兩造同意後補加註
    者，且係限定應於出貨後約三○天給付尾款之特別約定，否則自無須在印刷字體
    外另以手寫加註。且此一傳真函業經被上訴人傳送予上訴人收受後，上訴人始終
    未曾表示異議，亦據證人即上訴人公司之經理黃麗珠在原審到場證述屬實（見原
    審卷八八頁背面），益證兩造間確有合意將原定型化契約文字所約定付款期限之
    不確定內容，改為確定期限即出貨後約三○天。是上訴人所辯因國外客戶未給付
    尾款，故伊不須給付被上訴人尾款云云，亦不足取。
四、綜上所述，本件被上訴人既已依系爭買賣契約之約定，於八十六年十月十九日以
    前全部出貨完畢（見本院上字卷第一二三頁所附之出貨交運航次表及第一二一頁
    上訴人書狀之陳述），而上訴人復不能舉證證明被上訴人所交付之系爭貨物確有
    瑕疵，已如前述，則被上訴人依約定於出貨後約三○天，請求上訴人給付尾款美
    金七萬三千八百五十元七角及新台幣三十一萬六千九百七十五元，並自八十六年
    十一月十九日（即自出貨翌日之八十六年十月二十日加計三十天之翌日）起至清
    償日止，按年息百分之五計算之利息，自屬有據，應予准許。從而，原審所為上
    訴人敗訴之判決，並無不合。上訴論旨仍執前詞指摘原判決不當，求予廢棄改判
    ，為無理由。
五、至兩造其餘之攻擊或防禦方法，及未經援用之證據，經本院斟酌後，認為均不足
    以影響本判決之結果，自無逐一詳予論駁之必要，併此敘明。
六、據上論結，本件上訴為無理由，依民事訴訟法第四百四十九條第一項、第七十八
    條，判決如主文。
中      華      民      國    九十      年      三      月    二十七    日
                                  臺灣高等法院民事第十三庭
                                      審判長法  官  林  鄉  誠
                                            法  官  劉  清  景
                                            法  官  謝  碧  莉
右正本係照原本作成。
如不服本判決，應於收受送達後二十日內向本院提出上訴書狀，其未表明上訴理由者
，應於提出上訴後二十日內向本院補提理由書狀（均須按他造當事人之人數附繕本）
上訴時應提出委任律師或具有律師資格之人之委任狀；委任有律師資格者，另應附具
律師及格證書及釋明委任人與受任人有民事訴訟法第四百六十六條之一第一項但書或
第二項（詳附註）所定關係之釋明文書影本。
中      華      民      國    九十      年      三      月     三十     日
                                            書記官  曹  聖  德
附註：
民事訴訟法第四百六十六條之一（第一項、第二項）：
對於第二審判決上訴，上訴人應委任律師為訴訟代理人。但上訴人或其法定代理人具
有律師資格者，不在此限。
上訴人之配偶、三親等內之血親、二親等內之姻親，或上訴人為法人、中央或地方機
關時，其所屬專任人員具有律師資格並經法院認為適當者，亦得為第三審訴訟代理人
。


司法院資訊處製作；財團法人民間司法改革基金會備份。
